【裁判字號】    95,交聲,140
【裁判日期】    950831
【裁判案由】    違反道路交通管理處罰條例聲明異議
【裁判全文】
臺灣基隆地方法院交通事件裁定         95年度交聲字第140號
移送機關即
原處分機關  交通部公路總局臺北區監理所基隆監理站
異  議  人
即受處分人  甲○○
上列受處分人因違反道路交通管理處罰條例聲明異議案件，對於
交通部公路總局臺北區監理所基隆監理站中華民國95年7月27日
所為之處分（原處分案號：基監字第裁42-RA0000000號），聲明
異議，本院裁定如下：
    主  文
原處分撤銷。
甲○○汽車駕駛人，駕駛汽車不遵守道路交通號誌之指示，處罰
鍰新臺幣玖佰元。
    理  由
一、原處分意旨略以：異議人即受處分人甲○○於民國95年6月4
    日16時4分許，駕駛車牌號碼D6─6110號自用小客車，在基
    隆市○○○路135巷因「不遵守道路交通標線之指示」，為
    基隆市警察局交通警察隊依採證照片逕行舉發，因而依道路
    交通管理處罰條例第60條第2項第3款之規定裁處異議人罰鍰
    新臺幣（下同）900元。
二、異議意旨略以：異議人於上述時間，駕駛前揭自用小客車，
    在基隆市○○○路135巷路上停車，俟號誌讀完秒數後即開
    車前進，詎該號誌燈讀完秒數後，並未轉換成綠燈，而重新
    以紅燈計秒，以致車輛前進遭測速照相機拍攝，惟交通號誌
    既設讀秒器，應以讀秒器為準，本件異議人係因交通號誌設
    置不當而誤判，為此聲明異議，請求撤銷原處分等語。
三、按駕駛人駕駛車輛或行人在道路上，應遵守道路交通標誌、
    標線、號誌之指示、警告、禁制規定，並服從執行交通勤務
    之警察或依法令執行指揮交通及交通稽查任務人員之指揮；
    汽車駕駛人，駕駛汽車不遵守道路交通標誌、標線、號誌之
    指示者，處900元以上1800元以下罰鍰，道路交通管理處罰
    條例第4條第1項、第60條第2項第3款分別定有明文。又車輛
    面對圓形紅燈表示禁止通行，不得超越停止線或進入路口,
    此觀之道路交通標誌標線號誌設置規則第206條第1項第5款
    即明。
四、經查：
  (一)異議人於95年6月4日16時4分許，駕駛車牌號碼D6─6110號
    自用小客車，在基隆市○○○路135巷之前方號誌燈為紅燈
    （即紅燈亮起44.5秒）之情況下，超越停止線，有採證照片
    1張在卷可稽，故異議人駕駛汽車不遵守道路交通號誌之指
    示而超越停止線之違規事實，應堪認定。
  (二)異議人雖辯稱係交通號誌讀秒器之設置不當，造成其誤判云
    云。惟查基隆市○○○路135巷路口號誌於95年6月4日16時4
    分為假日時制，其號誌週期長140秒，即紅燈45秒，變換為
    綠燈90秒、黃燈長3秒、全紅長2秒後依序變換，有基隆市政
    府95年8月28日基府交工貳字第0950096993號函在卷可稽，
    並無異議人所指紅燈讀秒後再重新以紅燈計秒之情形，且依
    卷附採證照片所示，異議人車輛超越停止線時（即紅燈亮起
    44.5秒時），基隆市○○○路135巷之前方號誌燈明白顯示
    為紅燈，且該紅燈旁之行車倒數計時器（即異議人所稱讀秒
    器），亦未顯示任何讀秒情形，故異議人辯稱該號誌燈讀完
    秒數後，並未轉換成綠燈，而重新以紅燈計秒云云，顯與事
    實不符；且上開號誌明白顯示為紅燈，行車倒數計時器亦未
    開始綠燈之讀秒，而有號誌燈之顯示與行車倒數計時器之計
    時相悖之情形，自無設置不當造成用路人誤判之虞，異議人
    辯稱該路口交通號誌讀秒器之設置不當，造成其誤判云云，
    自不足採。況行車倒數計時器僅係交通號誌輔助設施，供用
    路人明瞭紅燈、綠燈剩餘秒數，其紅燈秒數讀完後，本需待
    號誌燈轉換成綠燈並顯示綠燈秒數，始可行進，詎異議人於
    紅燈秒數讀完後，在號誌燈未轉換成綠燈，且行車倒數計時
    器之綠燈秒數亦未開始顯示之情況下，即率爾行進，其顯有
    不遵守道路交通號誌之指示之違規行為甚明。
五、綜上所述，異議人駕駛車輛於上揭時地，不遵守交通號誌之
    指示而超越停止線之違規行為已堪認定，而原處分機關依前
    揭道路交通管理處罰條例第60條第2項第3款規定裁處異議人
    罰鍰900元，固非無見，惟依據前揭之事證，異議人之違規
    事實係不遵守道路交通號誌之指示，而非不遵守道路交通標
    線之指示，原處分機關誤以不遵守道路交通標線之指示論處
    ，自有不當，本件異議人之異議雖無理由，惟原處分既有不
    當，自應由本院將原處分撤銷，並自為如主文第二項之裁定
    ，以資適法。
六、據上論斷，應依道路交通案件處理辦法第20條，裁定如主文
    。
中    華    民    國    95    年    8     月    31    日
                  交通法庭法  官  王美婷
以上正本證明與原本無異。
對於本件裁定如有不服，應於送達後5日內， 向本院提出抗告書
狀，敘述抗告之理由，抗告於臺灣高等法院。
中    華    民    國    95    年    8     月    31    日
                          書記官  劉珍珍


司法院資訊處製作；財團法人民間司法改革基金會備份。
